【裁判字號】    91,訴,3719
【裁判日期】    920730
【裁判案由】    損害賠償
【裁判全文】
臺灣臺中地方法院民事判決  九十一年度訴字第三七一九號
    原      告  乙○○
    被      告  甲○○
右當事人間請求損害賠償事件，本院判決如左：
    主      文
被告應給付原告新臺幣拾陸萬貳仟零玖拾元及自民國九十一年八月七日起至清償日
止，按年息百分之五計算之利息。
原告其餘之訴駁回。
訴訟費用由被告負擔二分之一，餘由原告負擔。
本判決關於原告勝訴部分於原告以新臺幣壹拾貳萬元為被告供擔保後，得假執行。
原告其餘假執行之聲請駁回。
    事      實
一、原告方面：
  (一)聲明：
  1.被告應給付原告新臺幣（下同）六十九萬一千一百三十八元，及自起訴狀繕本送
    達被告翌日起至清償日止，按年息百分之五計算之利息。
  2.願供擔保請准宣告假執行。
  (二)陳述：
  1.被告於民國九十年十一月十一日十八時三十分許，駕駛車牌號碼ＰＦ─二四一六
    號小客車，由臺中市西屯區○○○街十號之地下停車場駛出，原應減速慢行，作
    隨時停車之準備，並應注意車前狀況，並隨時採取必要之安全措施。且依當時情
    形，又無不能注意之情形，竟疏於注意貿然自地下停車場駛出寧夏七街，適有原
    告乘騎ＪＢＰ─一八七號機車沿臺中市西屯區○○○街由甘肅路往寧夏路行經該
    處，而遭被告所駕之小客車碰撞，原告因此受有胸椎骨折、腰椎椎間盤突出等傷
    害。
  2.原告因被告過失行為致受有傷害，送醫住院治療共支出醫療費用八萬零七百八十
    六元，因仍有復健必要，仍須增加支出費用一萬三千七百六十元。另因受傷無法
    工作，減少收入二十八萬三千零三十二元，及受傷住院期間因無法工作，故依據
    看護費之給付標準，請求住院期間不能工作之損失一萬九千八百元，共計三十萬
    二千八百三十二元。又原告因穿背架三個月，導致行動不便，需由人照顧起居飲
    食，共支出三萬元，以上均依據民法第一百九十三條之規定請求被告賠償。
  3.原告之機車亦因本件車禍遭被告所撞而毀損，經送修後共計支出四千二百六十元
    ，故依據民法第一百九十六條之規定請求。
  4.原告遭被告撞傷，造成脊椎多處損傷，經歷半年仍未好轉，因受傷位置導致需實
    施物理治療，造成治療期間拉長，但因長期心理及生理煎熬，導致失眠，且因此
    車禍亦恐導致將來懷孕有困難，無法承受胎兒重量，造成婚姻不幸，加上曾服務
    於會計事務所為排行前十名之事務所，前景看好，原告自離校後便有不斷進修，
    因被告撞傷以致無法前往上課，且補習班不肯退費，因本件車禍，造成精神上莫
    大之損害，故依據民法一百九十五條之規定請求二十萬五千九百元。
  5.原告之家人及親族因原告受傷，而因此擔心受怕，故依據民法第一百九十五條之
    規定請求五萬元。
  6.被告於受傷期間，並無工作，尚在找尋工作機會，故損害額部分，至少應以基本
    工資為計。
  (三)證據：提出林新醫院收據二紙、住院醫療費用證明書三紙、門診費用證明書二紙
    、光田綜合醫院費用明細七份、門診掛號收費收據三紙、仁人堂中醫診所掛號費
    自付額收據二紙、同濟堂中醫聯合診所門診掛號費收據二紙、臺灣鐵路局車票十
    二紙、各類所得扣繳暨免扣繳憑單一紙、機車修理費收據一紙、臺中市會計學會
    系列預繳款證明單二紙、診斷證明書一紙（均為影本）為證。
二、被告方面：
  (一)聲明：駁回原告之訴及假執行之聲請。
  (二)陳述：
  1.車禍發生後，被告有去一次醫院探視原告，並向原告表示，有事可以直接找被告
    處理，後來因家裡辦喪事，所以就沒有去醫院探視原告。
  2.被告係桃園竹圍國中畢業，成功工商一年級肄業，家裡捕魚為業，畢業後幫忙家
    人賣魚，學習過美髮設計工作約一年，亦曾於桃園縣政府擔任過臨時雇工約一年
    有餘，之後亦曾擔任其他臨時工期間亦為一年多，目前沒有其他工作，只在家幫
    忙賣魚，因生意不佳，家人每月僅供應一萬元至二萬元不等之費用支出，目前名
    下有一棟房屋，因未繳款而遭查封。原告請求慰撫金金額過高。
三、本院依職權調閱本院九十一年度交易字第三三七號刑事卷宗全卷。
      理      由
一、原告起訴主張被告於九十年十一月十一日十八時三十分許，駕駛車牌號碼ＰＦ─
    二四一六號小客車，由臺中市西屯區○○○街十號之地下停車場駛出，原應減速
    慢行，作隨時停車之準備，並應注意車前狀況，並隨時採取必要之安全措施。且
    依當時情形，又無不能注意之情形，竟疏於注意貿然自地下停車場駛出寧夏七街
    ，適有原告乘騎ＪＢＰ─一八七號機車沿臺中市西屯區○○○街由甘肅路往寧夏
    路行經該處，而遭被告所駕之小客車碰撞，原告因此受有胸椎骨折、腰椎椎間盤
    突出等傷害，提出診斷證明書一紙為證，被告對上情亦不爭執，堪信為真正。
二、按汽車行經坡道、公共場所出、入口及其他人車擁擠處所等均應減速慢行，作隨
    時停車之準備。另汽車行駛時，駕駛人應注意車前狀況，並隨時採取必要之安全
    措施。道路交通安全規則第九十三條第一項第四款、第九十四條第三項定有明文
    。經查，被告駕使上開車輛，且依其情形，天候為晴，並無不能注意，竟疏不注
    意為之，以致肇事，致原告受傷，被告顯有過失。而原告所受傷害，係因被告過
    失行為所直接造成，是被告之過失行為與原告受傷結果間，具有相當因果關係，
    是本件被告自有不法過失行為致原告受損害，足堪認定。
三、按因故意或過失，不法侵害他人之權利者，負損害賠償責任。不法侵害他人之身
    體或健康者，對於被害人因此喪失或減少勞動能力，或增加生活上之需要時，應
    負損害賠償責任。又不法侵害他人之身體、健康、名譽、自由、信用、隱私、貞
    操，或不法侵害其他人格法益而情節重大者，被害人雖非財產上之損害，亦得請
    求賠償相當之金額，民法第一百八十四條第一項前段、第一百九十三條第一項、
    第一百九十五條第一項分別定有明文。原告因被告之過失侵權行為而受有損害，
    依首揭規定，原告自得請求損害賠償，茲就原告請求被告賠償費用，是否應予准
    許，分述如次：
  (一)醫療費部分：
    (1)原告主張其因被告過失行為致受有傷害，送醫住院治療共支出醫療費用八萬零
      七百八十六元，因仍有復健必要，須增加一萬三千七百六十元等語，固提出林
      新醫院收據二紙、住院醫療費用證明書三紙、門診費用證明書二紙、光田綜合
      醫院費用明細七份、門診掛號收費收據三紙、仁人堂中醫診所掛號費自付額收
      據二紙、同濟堂中醫聯合診所門診掛號費收據二紙為證，惟查，原告因本件車
      禍受傷後，至林新醫院治療，共支出門診費用八千九百三十八元【包含健保
      給付七千九百四十八元、部分負擔二百五十元、其他自付部分七百四十元（包
      含四百七十元之證明書費用）】、住院醫療費用二萬二千二百五十三元【其中
      原告自付及負擔額為一萬三千零八十元（包含證明書費一百三十元）、健保給
      付部分為九千一百七十三元】；至光田綜合醫院治療，共支出六千五百四十
      一元（其中包含健保給付五千七百零一元、自費金額七百九十元及證明書費五
      十元）；至東霖脊椎神經保健中心治療，共支出一萬一千五百元；至同濟
      堂中醫聯合診所治療，共支出掛號費及自付額一百元；至仁人堂中醫診所共
      支出二千六百九十元（其中健保給付部分二千零五十元，掛號費及自付額共六
      百四十元），以上分別有林新醫院、光田綜合醫院、東霖脊椎神經健保中心、
      同濟堂中醫聯合診所、仁人堂中醫診所回覆函文附卷可參，被告對上情亦不爭
      執，堪信為真。
    (2)次按保險制度，旨在保護被保險人，非為減輕損害事故加害人之責任。保險給
      付請求權之發生，係以定有支付保險費之保險契約為基礎，與因侵權行為所生
      之損害賠償請求權，並非出於同一原因。後者之損害賠償請求權，殊不因受領
      前者之保險給付而喪失，兩者除有保險法第五十三條關於代位行使之關係外，
      並不生損益相抵問題，最高法院六十八年度臺上字第四十二號著有判例可資參
      照。然按全民健康保險法第八十二條規定：「保險對象因汽車交通事故，經本
      保險提供醫療給付者，本保險之保險人得向強制汽車責任保險之保險人代位請
      求該項給付。」另依保險法第一百三十五條準用第一百零三條規定，傷害保險
      之保險人固不得代位行使被保險人對於加害人之損害賠償請求權，惟全民健康
      保險法第八十二條之規定為保險法之特別法，依特別法優於普通法之原則，全
      民健康保險法第八十二條應優先於保險法第一百三十五條、第一百零三條之規
      定而為適用。從而全民健康保險之被保險人因汽車交通事故，經全民健康保險
      提供醫療給付者，全民健康保險之保險人自得向強制汽車責任保險之保險人代
      位請求該項給付。而依強制汽車責任保險法第三十條規定，於該範圍內，加害
      人或強制汽車責任保險之被保險人之損害賠償責任即因而解免，全民健康保險
      被保險人對於加害人之損害賠償請求權亦因而喪失，最高法院八十八年度臺上
      字第三五三號亦著有判決可參。原告為全民健康保險之被保險人，對於前開關
      於經全民健康保險給付部分（即七千九百四十八元、九千一百七十三元、五千
      七百零一元、二千零五十元部分），既經全民健康保險提供醫療給付，全民健
      康保險之保險人自得向強制汽車責任保險之保險人代位請求該項給付。而依強
      制汽車責任保險法第三十條規定，於該範圍內，加害人（即被告）或強制汽車
      責任保險之被保險人之損害賠償責任即因而解免，全民健康保險被保險人（即
      原告）對於被告之損害賠償請求權亦因而喪失。是原告關於此部分之請求即屬
      無據，尚難准許。
    (3)又查，原告其他所支出之費用中，其中關於證明書費部分，經核此部分之費用
      亦非屬醫療上之必要費用，是原告之請求，關於前開所列證明書費用部分（即
      四百七十元及五十元部分），亦非有據，不應准許。
    (4)復查，原告因本件車禍，原告因傷住院，於九十年十一月十九日依照醫囑所示
      固應休養及復健六個月，然依照上開林新醫院函文（九十二年一月八日92林醫
      仁字０一三號函）所示，既已將原告所應支出之復健治療費用納入計算，原告
      主張其應另行支出一萬三千七百六十元之復健費用云云，復未能舉證以實其說
      ，其此部分之主張，自非可採。
    (5)綜上所述，原告所得請求之醫療費用共計為二萬六千五百元【即250+(740-
      470) +(00000-000）+790+11500+100+640=26500），逾此請求，為屬無據。
  (二)關於不能工作之損失部分：
    因受傷無法工作，減少收入二十八萬三千零三十二元，另受傷住院期間因無法工
    作，故依據看護費之給付標準，請求住院期間不能工作之損失一萬九千八百元，
    以上共計三十萬二千八百三十二元，依據民法第一百九十三條之規定請求被告賠
    償，經查，原告因本件車禍受傷，於九十年十一月十一日車禍受傷後，至同年月
    十九日始出院，共住院九日，出院後，醫囑尚須休養及復健達六個月，此有前開
    林新醫院函文附卷可參，又原告住院當日，其發生車禍之時間為十八時三十分許
    ，顯已逾越一般正常正班時間，故原告雖應該日受傷住院治療，然該日即無另覓
    工作之可能，是自不應納入計算不能工作之日數，次查，本件車禍發生時，原告
    雖尚無職業，且受傷時，年僅二十三歲，學歷為私立靜宜大學會計系畢業，八十
    八年七月六日至九十年七月二十三日尚於廣信益群會計事務所擔任查帳職務（以
    上均可參照原告所提出之畢業證書及服務證明書附卷可參），身體狀況尚屬健康
    正常，自有另謀職業的機會，本院審酌受侵害前之身體健康狀態、教育程度、專
    門技能、社會經驗等情，認非不得依一般勞工之基本工資作為認定不能工作損失
    之依據，依據行政院勞工委員會發文字號：()台勞動二字第０四五０一三號函
    示：基本工資調整為每月一萬五千八百四十元，每日五百二十八元，每小時六十
    六元，自本（八十六）年十月十六日起實施，則原告所得請求住院期間及其出院
    後不能工作之損失應為九萬九千二百六十四元【即 (9-1)X528+6X15840=99264】
    ，逾此請求，即屬無據，尚難准許。
  (三)看護費用部分：
    原告主張其因本件車禍受傷需穿背架三個月，導致行動不便，需由人照顧起居飲
    食，共支出三萬元，以上均依據民法第一百九十三條之規定請求被告賠償等語，
    經查，原告因本件車禍受傷，除需休養及復健六個月，期間仍須有三個月之期間
    需有人看護（看護費用二十四小時為二千二百元），此有前揭林新醫院之函文附
    卷可參，是以此為計原告應支出看護費用十九萬八千元【即(3X30)X2200=198000
    】，原告僅請求實際支出之三萬元，自屬有據，應予准許。
  (四)原告個人之精神慰撫金部分：
  (1)原告主張其遭被告撞傷，造成脊椎多處損傷，經歷半年仍未好轉，因受傷位置導
    致需實施物理治療，造成治療期間拉長，但因長期心理及生理煎熬，導致失眠，
    且因此車禍亦恐導致將來懷孕有困難，無法承受胎兒重量，造成婚姻不幸，加上
    曾服務於會計事務所為排行前十名之事務所，前景看好，原告自離校後便有不斷
    進修，因被告撞傷以致無法前往上課，且補習班不肯退費，因本件車禍，造成精
    神上莫大之損害，故依據民法一百九十五條之規定請求二十萬五千九百元等語。
  (2)惟按以人格權遭遇侵害，受有精神上之痛苦，而請求慰藉金之賠償，其核給之標
    準，須斟酌雙方之身分、資力與加害程度及其他各種情形核定相當之數額。且所
    謂「相當」，應以實際加害情形與其名譽影響是否重大及被害人之身分、地位與
    加害人之經濟情況等關係定之，最高法院八十六年度臺上字三五三七號著有判決
    意旨可參。次查，本件原告雖因車禍受傷，然骨盆並無骨折，按醫理可懷孕生育
    ，此有林新醫院前揭函文明白揭示，是原告主張因此車禍亦恐導致將來懷孕有困
    難，無法承受胎兒重量，造成婚姻不幸云云尚非有據，本院審酌原告現年二十五
    歲，及前述之學、經歷，目前尚無工作，因本件車禍導致其無法再繼續補習進修
    ，及其財產情形（詳如卷附之財政部臺灣省中區國稅局沙鹿稽徵所九十一年十二
    月二十三日中區國稅沙鹿資字第０九一００二二五四一號函），暨因本件車禍事
    故而需面臨住院、休養及復健等治療精神所受痛苦等情形；及被告現年二十九歲
    ，桃園竹圍國中畢業，成功工商一年級肄業，畢業後幫忙家人賣魚，學習過美髮
    設計工作約一年，亦曾於桃園縣政府擔任過臨時雇工約一年有餘，之後亦曾擔任
    其他臨時工，期間亦為一年多，目前沒有其他工作，在家幫忙賣魚，每月收入僅
    一萬元至二萬元不等、及其財產之情形（詳如卷附之財政部臺灣省北區國稅局桃
    園縣分局九十一年十二月二十四日北區國稅桃縣二字第０九一一０五三七六二號
    函），及其侵權行為之加害程度，行為後，主動打電話報警，並通知救護車到場
    處理（此可參照前揭九十一年度偵字第一二二五九號卷第四頁筆錄可稽）等一切
    情狀，認原告請求被告給付精神慰撫金二十萬五千九百元，尚屬允當，應予准許
    。
  (五)關於家人及親族因擔心原告受傷之損害：
    按不法侵害他人之身體、健康、名譽、自由、信用、隱私、貞操，或不法侵害其
    他人格法益而情節重大者，被害人雖非財產上之損害，亦得請求賠償相當之金額
    。其名譽被侵害者，並得請求回復名譽之適當處分。前項請求權，不得讓與或繼
    承。但以金額賠償之請求權已依契約承諾，或已起訴者，不在此限。前二項規定
    ，於不法侵害他人基於父、母、子、女或配偶關係之身分法益而情節重大者，準
    用之，民法第一百九十五條固有明文，是關於身分法益受有損害，應該身分法益
    受有損害之人，始得向法院請求慰撫金，經查，原告之家人及親族因原告受傷，
    而因此擔心受怕，上開規定請求五萬元云云，惟因擔心原告受到傷害，所受精神
    損害之人，應為原告之家人及親族，並非原告本身，更何況上開法條亦規定具有
    父、母、子、女或配偶關係者，始得提起，原告據此請求慰撫金，顯非有據，要
    難准許。
  (六)修車費用部分：
    原告主張其因被告過失之行為，致其機車受損，共支出零件費用（關於修理工資
    費用部分，原告則未提出主張），共支出四千二百六十元，提出收據一紙為證，
    被告對此亦不爭執，堪信屬實，惟原告所駕駛之機車既因該車毀損須予修復而支
    出修復費用，自屬受有損害，得依民法第一百九十六條請求賠償物因毀損所減少
    之價額，並可以修復費用為估定之標準，但以必要為限，如修理材料以新品換舊
    品，應予折舊（最高法院七十七年第九次民事庭會議決議參照）。關於上開修復
    零件費用，既屬換新零件費用自即應予折舊。復查，原告受損之車輛係於八十四
    年九月二十五日首次發照，此有原告提出之汽車行車執照附卷可參，被告對此亦
    不爭執，堪信屬實，迄九十年十一月十一日遭毀損時，已使用七年一個月又十六
    日，而不滿一月者，依照營利事業所得稅查核準則第九十五條第六款之規定，就
    該部分，仍應以月計，故折舊年限應以七年二月為計，依所得稅法第五十一條第
    一項規定採用定律遞減法為折舊方法，以固定資產每期減除該其折舊金額之餘額
    後順序作為各次期計算折舊之基數，而以一定比率計算其折舊（所得稅法施行細
    則第四十八條第二款），依行政院公布之固定資產耐用年數表及固定資產折舊率
    表，該機車之耐用年數為三年，每年折舊率為零點五三六，其最後一年之折舊額
    加歷年折舊累計額總和不得超過該資產成本原額十分之九。本件原告所有上開車
    輛使用既已超過三年之耐用年數，已如前述，則該機車之更換新零件費用四千二
    百六十元之折舊總額為三千八百三十四元（即4260X0.9=3834），扣除上開折舊
    總額後，原告得請求原告賠償之修理費用為四百二十六元（即0000-0000=426元
    ），是原告請求賠償其車輛因毀損所生受之損害，於上開金額範圍，為屬有據，
    其超過上開金額所為之請求即非正當，不應准許。
  (七)綜上所述，原告因本件車禍所受之損害額度應予准許之金額合計為三十六萬二千
    零九十元（即26500+99264+30000+205900+426=362090），其請求如數之金額，
    及自起訴狀繕本送達被告翌日（即九十一年八月七日）起，至清償日止，按年息
    百分之五計算之利息，為屬有據，應予准許。逾上開範圍之請求，為無理由，應
    予駁回。
四、原告陳明願供擔保，聲請宣告假執行，經核其勝訴部份，合於法律規定，爰酌定
    相當之擔保金額宣告之；其餘假執行之聲請，因該部份訴之駁回而失所依附，應
    予駁回。
五、因本案事證已臻明確，兩造其餘主張陳述及所提之證據，均毋庸再予審酌，附此
    敘明。
六、據上論結，本件原告之訴為一部有理由，一部無理由，依民事訴訟法第七十九條
    但書、第三百九十條第二項，判決如主文。
中      華      民      國    九十二    年      七      月    三十      日
                                  臺灣臺中地方法院民事第三庭
~B法      官  許石慶
右為正本係照原本作成
如不服本判決，應於判決送達後二十日內，向本院提出上訴狀。
中      華      民      國    九十二    年      八      月      四      日
~B法院書記官


司法院資訊處製作；財團法人民間司法改革基金會備份。
